【裁判字號】    99,審訴,487
【裁判日期】    990329
【裁判案由】    毒品危害防制條例
【裁判全文】
臺灣高雄地方法院刑事判決             99年度審訴字第487號
公  訴  人  臺灣高雄地方法院檢察署檢察官
被      告  甲○○
上列被告因毒品危害防制條例案件，經檢察官提起公訴（99年度
毒偵字第378 號）及移送併案審理（99年度毒偵字第811 號），
本院依簡式審判程序判決如下：
    主  文
甲○○施用第一級毒品，累犯，處有期徒刑陸月，如易科罰金，
以新台幣壹仟元折算壹日。又持有第一級毒品，累犯，處拘役肆
拾日，如易科罰金，以新台幣壹仟元折算壹日，扣案第一級毒品
海洛因貳包（均含包裝袋，驗後合計淨重為零點零柒肆公克），
沒收銷燬之。
    事  實
一、甲○○前因施用毒品案件，經本院以民國93年度毒聲字第17
    77號裁定觀察、勒戒後，認有繼續施用毒品傾向，再經本院
    以93年度毒聲2094號裁定令入戒治處所施以強制戒治，於94
    年5 月20日執行完畢釋放。復因肅清煙毒條例、違反麻醉藥
    品管理條例等案件，經臺灣高等法院高雄分院以81年度上訴
    字第352 號判決判處有期徒刑3 年4 月、8 月，應執行有期
    徒刑3 年10月確定，於83年2 月6 日縮短刑期假釋出監。假
    釋期間，因肅清煙毒條例案件，經本院以83年度訴字第2071
    號判決判處有期徒刑3 年3 月確定，經撤銷假釋，執行殘刑
    ，接續執行後，於85年5 月10日縮短刑期假釋出監。假釋期
    間，再因肅清煙毒條例案件，經臺灣高等法院高雄分院以86
    年度上訴字第251 號、本院以86年度訴字第2075號等判決，
    分別判處有期徒刑3 年8 月、3 年4 月確定。經撤銷假釋，
    執行殘刑，接續執行後，於91年7 月5 日縮短刑期假釋出監
    。嗣復撤銷假釋，執行殘刑，裁定減刑，於96年7 月16日執
    行完畢出監。詎仍未戒絕，於強制戒治執行完畢釋放後5 年
    內，復基於施用第一級毒品海洛因之犯意，於98年12月17日
    15時許，在高雄市前鎮區鎮○○街121 號住處內，以針筒注
    射之方式，施用第一級毒品海洛因1 次。另基於持有第一級
    毒品海洛因之犯意，於98年12月20日14時30分許，在高雄市
    前鎮區○○○路正勤社區附近，向姓名年籍均不詳，綽號「
    阿義」之成年男子，購買海洛因2 包（驗後合計淨重0.074
    公克），而非法持有之。嗣甲○○未及施用上開海洛因，即
    於同年月20日15時許，在高雄市前鎮區○○○路與前鎮街口
    ，為警查獲，並扣得上開海洛因。另甲○○於警方未發覺其
    施用第一級毒品海洛因之前，主動坦承施用毒品犯行，而願
    接受裁判，且經採尿送驗，結果呈嗎啡陽性反應。
二、案經高雄市政府警察局前鎮分局報告臺灣高雄地方法院檢察
    署檢察官偵查起訴及移送併辦。
    理  由
一、本件被告甲○○所犯均係死刑、無期徒刑、最輕本刑為3 年
    以上有期徒刑以外之罪，其於準備程序中，就被訴事實均為
    有罪之陳述，經本院告知簡式審判程序之旨，並聽取檢察官
    及被告之意見後，合議庭裁定由受命法官獨任進行簡式審判
    程序，合先敘明。
二、上開犯罪事實，均據被告於本院審理時坦白承認。而被告尿
    液經送高雄市立凱旋醫院鑑驗後，結果呈嗎啡陽性反應（係
    以GC／MS方式檢驗），有該醫院99年1 月8 日濫用藥物尿液
    檢驗報告可參。另扣案海洛因2 包，經送驗後，確係第一級
    毒品海洛因（驗後合計淨重0.074 公克）之事實，有高雄市
    立凱旋醫院99年1 月4 日濫用藥物成品檢驗鑑定書在卷可參
    。爰審酌(一)氣相層析質譜儀（GC／MS）乃目前就藥物篩檢結
    果必須進一步確認時最常採用之確認方法，因此在良好的操
    作條件之下，以氣相層析質譜儀作藥物及其代謝物之定性及
    定量分析，幾乎不會有偽陽性反應產生，業經行政院國軍退
    除役官輔導委員會台北榮民總醫院於83年4 月7 日以（83）
    北總內字第03059 號函示明確。(二)又海洛因係嗎啡經化學合
    成之半人工合成品，毒性倍於嗎啡，其經吸食或施打入人體
    ，經新陳代謝作用又分解成嗎啡，故海洛因在進入人體後，
    均以嗎啡型態排於尿液中，故於吸食或施打海洛因者尿液中
    ，可檢出嗎啡陽性反應，業經憲兵司令部80年5 月7 日以（
    80）鑑驗字第1746號函示明確。從而，被告尿液經以氣相層
    析質譜儀鑑驗後，結果呈嗎啡陽性反應，已如前述，是依前
    開函示意旨及毒品鑑定書，被告自白核與事實相符，其施用
    第一級毒品海洛因1 次、持有第一級毒品等犯行，均堪認定
    。
三、論罪科刑部分：
  (一)按犯毒品危害防制條例第10條之罪，經觀察、勒戒後，認無
    繼續施用毒品之傾向，應即釋放，並為不起訴處分；認有繼
    續施用毒品之傾向者，應由檢察官聲請法院裁定令入戒治處
    所施以強制戒治，至無繼續戒治之必要，強制戒治期滿，應
    即釋放，由檢察官為不起訴處分。經觀察勒戒、強制戒治執
    行完畢釋放後，5 年內再犯第10條之罪，依93年1 月9 日修
    正施行之毒品危害防制條例第23條第2 項規定意旨，應由檢
    察官偵查起訴。又依修正後之規定，僅限於「初犯」及「5
    年後再犯」二種情形，始應先經觀察、勒戒或強制戒治程序
    。倘被告於5 年內已再犯，經依法追訴處罰，縱其第3 次（
    或第3 次以上）再度施用毒品之時間，在初犯經觀察、勒戒
    或強制戒治執行完畢釋放5 年以後，已不合於「5 年後再犯
    」之規定，且因已於「5 年內再犯」，顯見其再犯率甚高，
    原實施觀察、勒戒或強制戒治，已無法收其實效，即應依該
    條例第10條處罰（最高法院97 年 度第5 次刑事庭會議決議
    參照）。
  (二)查被告前因施用毒品案件，經本院以93年度毒聲字第1777號
    裁定觀察、勒戒後，認有繼續施用毒品傾向，再經本院以93
    年度毒聲2094號裁定令入戒治處所施以強制戒治，於94年5
    月20日執行完畢釋放等情，臺灣高雄地方法院檢察署刑案資
    料查註紀錄表、臺灣高等法院被告前案紀錄表及臺灣高雄地
    方法院被告院內索引卡記錄表可證。因被告於強制戒治執行
    完畢釋放後，5 年內再犯毒品危害防制條例第10條之罪，是
    依前開說明，應依法論科。
  (三)另海洛因為毒品危害防制條例所稱之第一級毒品，此觀諸該
    條例第2 條第2 項第1 款甚明，被告持有、施用上開毒品，
    核其所為，係違反毒品危害防制條例第10條第1 項施用第一
    級毒品罪、同條例第11條第1 項持有第一級毒品罪（此部分
    之事實，已載明於起訴書犯罪事實欄，應已發生起訴之效力
    ）。被告施用第一級毒品前持有第一級毒品（係指98年12月
    17日施用海洛因時之持有行為）之行為，本應論以持有之罪
    ，惟該次持有毒品之低度行為為其後施用毒品之高度行為所
    吸收，不另論罪。被告有如事實欄所載徒刑之宣告及執行完
    畢之事實，有上開前案紀錄表可參，其受有期徒刑執行完畢
    後，5 年內故意再犯本件有期徒刑以上之2 罪，均為累犯，
    應各依刑法第47條第1 項之規定，加重其刑。被告於警方未
    發覺其施用第一級毒品海洛因之前，主動坦承施用犯行，而
    願接受裁判之事實，有警詢筆錄可參，堪認符合自首之要件
    ，爰依刑法第62條前段，減輕其刑，並就施用第一級毒品部
    分，先加而後減。被告所犯上開2 罪，犯意各別，應分論併
    罰之。爰審酌被告經觀察勒戒、強制戒治後，均未戒絕毒品
    ，另再施用毒品，顯見其自制力不足，無法擺脫毒品，故應
    藉由刑罰之執行，以收教化之功能，並參以被告犯後坦承持
    有、施用毒品犯行，所犯係自傷行為，尚未害及他人，及被
    告施用第一級毒品1 次、持有第一級毒品之時間、數量等一
    切情狀，分別量處如主文所示之刑，並參酌前開情狀，分別
    諭知如主文所示之易科罰金折算標準，以資懲儆。扣案海洛
    因2 包，確均係第一級毒品海洛因（均含包裝袋，驗後合計
    淨重0.074 公克）之事實，有高雄市立凱旋醫院前開濫用藥
    物成品檢驗鑑定書在卷可參，是不問屬於犯人與否，爰依毒
    品危害防制條例第18條第1 項前段規定，宣告沒收銷燬之。
    至毒品之包裝袋部分，因與其上所殘留之毒品難以析離，應
    視同毒品，一併宣告沒收銷燬之。又鑑驗耗損部分，因已滅
    失，爰不宣告沒收銷燬之。
  (四)移送併案審理部分（99年度毒偵字第811 號），核與前開起
    訴論罪科刑之犯罪事實相同，本院自應併予審理，附此敘明
    。
據上論斷，應依刑事訴訟法第273 條之1 第1 項、第299 條第1
項前段，毒品危害防制條例第10條第1 項、第11條第1 項、第18
條第1 項前段，刑法第11條、第47條第1 項、第62條前段、第41
條第1 項前段，判決如主文。
本案經檢察官陳妍萩到庭執行職務。
中    華    民    國    99    年     3    月   29   日
                  刑事第十庭    法  官  方百正
以上正本證明與原本無異。
如不服本判決應於收受判決後10日內向本院提出上訴書狀。
中    華    民    國    99    年    3     月    29    日
                                書記官  陳莉庭
附錄本判決論罪科刑所依據之法條
毒品危害防制條例第10條
施用第一級毒品者，處 6 月以上 5 年以下有期徒刑。
施用第二級毒品者，處 3 年以下有期徒刑。
毒品危害防制條例第11條
持有第一級毒品者，處 3 年以下有期徒刑、拘役或新臺幣 5 萬
元以下罰金。

司法院資訊處製作；財團法人民間司法改革基金會備份。
